【裁判字號】    98,上訴,1880
【裁判日期】    981006
【裁判案由】    違反毒品危害防制條例
【裁判全文】
臺灣高等法院臺中分院刑事判決        98年度上訴字第1880號
上  訴  人
即  被  告  甲○○
上列上訴人因違反毒品危害防制條例案件，不服臺灣臺中地方法
院98年度訴字第2124號，中華民國98年7 月29日第一審判決（起
訴案號：臺灣臺中地方法院檢察署98年度毒偵字第1217、1723號
），提起上訴，本院判決如下：
    主  文
上訴駁回。
    理  由
一、依刑事訴訟法第350條、第361條、第362條、第367條規定，
    不服地方法院之第一審判決而上訴者，須提出上訴書狀，並
    應敘明具體理由，為上訴必備之程式；其所提出之書狀未敘
    述上訴理由，或僅曾以言詞陳述上訴理由者，均應於上述期
    間屆滿後20日內補提理由書於第一審法院。第一審法院經形
    式審查，認逾期未補提上訴理由者，應定期間先命補正；逾
    期未補正者，為上訴不合法律上之程式，應以裁定駁回。倘
    已提出上訴理由，但所提非屬具體理由者，則由第二審法院
    以上訴不合法律上之程式，判決駁回。而所謂「具體理由」
    ，必係依據卷內既有訴訟資料或提出新事證，指摘或表明第
    一審判決有何採證認事、用法或量刑等足以影響判決本旨之
    不當或違法，而構成應予撤銷之具體事由，始克當之（例如
    ：依憑證據法則具體指出所採證據何以不具證據能力，或依
    憑卷證資料，明確指出所為證據證明力之判斷如何違背經驗
    、論理法則）；倘僅泛言原判決認定事實錯誤、違背法令、
    量刑失之過重過輕微，而未依上揭意旨指出具體事由，或形
    式上雖已指出具體事由，然該事由縱使屬實，亦不足以認為
    原判決有何不當或違法者（例如：對不具有調查必要性之證
    據，法院未依聲請調查亦未說明理由，或援用證據不當，但
    除去該證據仍應為同一事實之認定），皆難謂係具體理由，
    俾與第二審上訴制度旨在請求第二審法院撤銷、變更第一審
    不當或違法之判決，以實現個案救濟之立法目的相契合，並
    節制濫行上訴（最高法院97年度台上字第892 號判決參照）
    。又第二審法院認為上訴書狀未敘述理由，依刑事訴訟法第
    367 條但書規定，始應定期間命其補正。如認上訴書狀已敘
    述理由，但其理由非屬具體，其所為上訴，即不符上訴之法
    定要件，自得逕行判決駁回，無定期命補正問題（最高法院
    97年度台上字第3599號判決參照）。
二、經查：本件上訴人即被告（下稱被告）甲○○基於施用第一
    級毒品之犯意，分別於98年3 月23日晚上11時許，在其位於
    臺中縣后里鄉○里村○○路258之1 號住處，及同年4月8日0
    時許，在臺中縣后里鄉大甲溪之堤防邊為其所駕駛之自小客
    車上，以將毒品海洛因加水稀釋後注射手臂之方式，施用第
    一級毒品海洛因2次；另基於施用第二級毒品之犯意，於98
    年4月6日下午某時，在臺中縣后里鄉大甲溪堤防邊之自小客
    車內，以將第二級毒品甲基安非他命置於玻璃球燒烤吸食其
    煙氣之方式，施用第二級毒品甲基安非他命1次。嗣先於98
    年3月24日下午3時10分許，在臺中縣后里鄉○○路8號前，
    因行跡可疑為警查獲，並扣得第一級毒品海洛因2包（淨重
    合計0.1132公克，鑑驗用餘淨重合計0.1066公克）及注射針
    筒1支，經警採集其尿液送驗，結果呈嗎啡陽性反應。再於
    98 年4月8日中午12時許，因另涉毒品案，為警持拘票將其
    拘提到案，並採集其尿液送驗，結果呈嗎啡及甲基安非他命
    陽性反應等情，業經被告於原審審理時自承不諱，並有中山
    醫學大學附設醫院檢驗科藥物檢測中心98年4月2日實驗編號
    00 00000號、98年4月16日實驗編號0000000號尿液檢驗報告
    、行政院衛生署草屯療養院98年4月28日草療鑑字第0980400
    17 2號鑑定書、尿液代號與真實姓名對照表附卷可稽（見98
    年度毒偵字第1217號卷第11、15頁，中縣甲警偵字第098003
    12 38號卷第13頁，中縣警刑大偵五字第0980006318 號卷第
    13、14頁）），被告之自白既有上開證據足資補強，堪信為
    真實。經原審審酌卷內事證後，援用起訴書所載，並審酌被
    告前有違反麻醉藥品管理條例、竊盜及施用第一、二級毒品
    等案件經法院判處罪刑之刑事犯罪紀錄，臺灣臺中地方法院
    檢察署刑案資料查註紀錄表、臺灣高等法院被告前案紀錄表
    附卷可稽，堪認被告素行不佳且屢有施用毒品之不良紀錄，
    被告仍不知悛悔警惕，未能從中記取教訓，深切體認毒品危
    害己身健康之鉅，屢蹈前愆，仍再次趁隙而為本案二次之施
    用第一級毒品及一次施用第二級毒品之犯行，足見被告自制
    能力至為薄弱，實有令其接受相當期間監禁教化之必要，以
    促其及早矯正吸毒惡習，再兼衡酌被告施用毒品固戕害個人
    健康至鉅，然就他人權益之侵害仍屬有限，及其犯後均坦承
    犯行之犯罪後態度，暨其犯罪之動機、目的、手段等一切情
    狀，就其二次施用第一級毒品部分各量處有期徒刑11月；就
    施用第二級毒品部分量處有期徒刑7月，並定應執行刑有期
    徒刑2年，並諭知扣案第一級毒品海洛因2包沒收銷毀之；扣
    案注射針筒1支沒收。從形式上觀察，原判決並無認定事實
    錯誤、量刑瑕疵或違背法令之情形。被告上訴理由略以：被
    告於警詢、偵查及原審均自白坦承不諱，犯後態度應屬良好
    ；又被告有三名子女，均屆學齡年紀，被告需擔任扶育照顧
    之重任，原審判決如此重之刑責，恐使被告因長期入監服刑
    身陷囹圄而無法照顧三名子女，將肇致被告家庭破碎，衍生
    社會問題，此應得作為本案從輕量刑之考量，為此請求鈞院
    賜予減輕其刑云云，惟按量刑輕重係屬事實審法院得依職權
    自由裁量之事項，茍已斟酌刑法第57條各款所列情狀而未逾
    法定刑度，即不得遽指為違法。經查，被告對原審判決採用
    證據、認定事實等節均無意見，而原審判決援用起訴書所載
    ，並審酌被告之毒品前科素行及被告自白犯罪等一切情狀，
    而量處罪刑，顯已注意適用刑法第57條之規定，原審所處之
    刑並無過重情形。被告之上訴理由，並未依法指摘或表明第
    一審判決有何採證認事、用法或量刑等足以影響判決本旨之
    不當或違法，而構成應予撤銷之具體事由，是被告既未依據
    卷內既有訴訟資料或提出新事證，具體指摘或表明原判決關
    於認定事實、適用法律或量刑有何足以影響判決本旨而構成
    應予撤銷之違法或不當之具體事由。揆諸首揭說明，難認其
    已具體表明上訴理由，其上訴顯不合於法定要件，爰不經言
    詞辯論逕予駁回。
三、據上論斷，應依刑事訴訟法第367條前段、第372條，判決如
    主文。
中    華    民    國    98    年    10    月    6    日
            刑事第七庭    審判長法  官  林  榮  龍
                                法  官  江  錫  麟
                                法  官  張  惠  立
上列正本證明與原本無異。
施用第一級毒品罪部分，得上訴。
施用第二級毒品罪部分，不得上訴。
如不服本判決應於收受送達後十日內向本院提出上訴書狀，其未
敘述上訴理由者，並得於提起上訴後十日內向本院補提理由書 (
均須按他造當事人之人數附繕本)「切勿逕送上級法院」。
                                書記官  陳  慈  傳
中    華    民    國    98    年    10    月    6    日


司法院資訊處製作；財團法人民間司法改革基金會備份。
